【裁判字號】    97,消債更,305
【裁判日期】    970917
【裁判案由】    聲請更生程序
【裁判全文】
臺灣嘉義地方法院民事裁定           97年度消債更字第305號
聲  請  人  甲○○
上列當事人聲請消費者債務清理事件，本院裁定如下：
    主  文
更生及保全處分之聲請均駁回。
聲請費用由聲請人負擔。
    理  由
一、按債務人與金融機構協商成立者，不得聲請更生或清算，但
    因不可歸責於己之事由，致履行顯有重大困難者，不在此限
    ；本條例施行前，債務人依金融主管機關協調成立之中華民
    國銀行公會會員辦理消費金融案件無擔保債務協商機制與金
    融機構成立之協商，準用前項之規定，消費者債務清理條例
    第151條第5項、第6項分別定有明文。又聲請更生或清算不
    合程式或不備其他要件者，法院應以裁定駁回之，但其情形
    可以補正者，法院應定期間先命補正，復為同條例第8條所
    明定。
二、查本件更生聲請人雖主張：其有不能清償債務情事，前雖曾
    依金融主管機關協調成立之中華民國銀行公會會員辦理消費
    金融案件無擔保債務協商機制與最大債權銀行台新國際商業
    銀行成立協商，惟因聲請人每月收入約新臺幣（下同）35,
    000元，原協商方案每月須償還22,500元，但聲請人每個月
    之必要支出為25,000元，原協商方案條件過苛，已經超越聲
    請人能力，而無法履行原協商方案，有不可歸責於聲請人之
    事由致履行原協商內容顯有重大困難，且其無擔保或無優先
    權之債務總額未逾新臺幣1,200萬元，復未經法院裁定開始
    清算程序或宣告破產，爰提起本件更生聲請等語。
三、經查，依中華民國銀行公會會員辦理消費金融案件無擔保債
    務協商機制所成立之協商，本屬當事人自主協商解決債務之
    方法，為避免債務人任意毀諾已成立之協商，濫用更生或清
    算之債務清理程序，故無論係依消費者債務清理條例所成立
    之協商或依前開銀行公會債務協商機制所成立之協商，非有
    不可歸責於己之事由，致履行顯有重大困難者，自不得聲請
    更生或清算。經查：
(一)、本件聲請人所成立之協商內容，係自95 年7月份起分80期，
    利率為百分之六點八八，每個月清償22,413元，聲請人繳納
    至97年4月份方毀諾一情，有最大債權銀行台新國際商業銀
    行所提出之協議書及說明函附於本院97年度消債更字第78號
    卷可憑。
(二)、聲請人平均月薪為35,000元，有時加班還可以多2千多元乙
    節，為聲請人所自承（見本院97年度消債更字第78號卷97年
    6 月12日訊問筆錄），復有其提出之勞工保險局勞工保險卡
    記載其投保薪資為36,300元可證，是聲請人薪資扣除每月所
    需清償之債務及利息，每月至少剩餘14,000元以上可資支付
    生活費用，本難認為有何無法履行原方案之處。
(三)、聲請人雖主張其每個月之必要支出為25,000元云云。然消費
    者債務清理條例之立法意旨，乃在於幫助陷於經濟上困境之
    債務人，得藉由更生或清算程序，走出經濟困境，避免走向
    絕路，實現憲法所保障之生命權，其並非在幫助債務人保持
    其舊有之生活水平，或幫助債務人履行其法定扶養義務。因
    此在考量所謂之「生活必要性支出」，自以維持一般人最低
    生活水平所需為準，而在扶養費支出之考量，亦應以實際上
    確有受扶養必要之支出為準，其與法定扶養義務自當加以區
    別。本件聲請人將其父母黃堂及劉繐毓列為受扶養人，主
    張每個月需支出10,000元之扶養費，然查，聲請人之父親黃
    堂目前在開砂石車，95年度所得為294,181元，96年度3月
    前所得為120,00元，母親劉繐毓則在幫聲請人妹妹帶小孩，
    每月有7、8千元收入，為聲請人所自承，並有聲請人所提出
    之所得資料清單為憑，而黃堂名下另有房屋土筆1筆、汽
    車1部，劉繐毓名下有汽車1部，亦有財產歸屬資料清單在卷
    可稽，是其二人目前均有工作收入亦並非全無資力，雖聲請
    人主張其母每月之7、8千元養育孫子女之收入，實際係用於
    支付孫子女所需之費用，非其母實質之可支配所得，且聲請
    人父母若無聲請人扶養，極可能影響其生命權云云，惟按因
    負擔扶養義務而不能維持自己之生活者，得免除其義務；但
    受扶養權利者為直系血親尊親屬或配偶時，減經其義務，民
    法第1118條定有明文。準此，縱確係有扶養必要，苟聲請人
    因負擔扶養費用而不能維持自己生活時，亦得減免其義務；
    且查聲請人另有兄弟姊妹三人可與聲請人共同負擔其父母之
    必要扶養費用及照顧責任，應不致僅因聲請人一人未支付扶
    養費即無法維持生活，甚而影響其生命權，是聲請人此部分
    所列必要支出費用10,000元自應剔除。另聲請人所列之每月
    所需支出之雜費（含水電費、瓦斯費、電話費）3,500元與
    其所列之每月補助居住友人家中所支出之水電費及房租費
    5,000元，顯有部分重疊，故應加以部分剔除。
(四)、從而，聲請人實際上必要支出應僅約13,500元，尚非上開薪
    資餘額所無法支應，此外，聲請人均未舉證證明其有何不可
    歸責於己之事由，致履行業已成立之還款協議顯有重大困難
    ，是其聲請本件更生，自未符合上開消費者債務清理條例第
    151條第5項、第6項所規定之要件，且該要件之欠缺又屬無
    從補正，依前揭說明，自應駁回其更生之聲請。
四、又本件未符合更生聲請要件，應予駁回其更生聲請，業如前
    述，是聲請人一併聲請本院應對其財產予以保全處分，即無
    必要，應併予駁回，爰裁定如主文所示。
中    華    民    國    97    年    9    月    17    日
              民事第二庭    法      官  洪嘉蘭
上為正本係照原本作成
如不服本裁定，應於裁定送達後10日內，以書狀向本院提出抗告
，並繳納抗告費新臺幣1千元
中    華    民    國    97    年    9    月    17    日
                            書  記  官  陳昭煌


司法院資訊處製作；財團法人民間司法改革基金會備份。
